臺灣高雄地方法院刑事判決　　　　　　　96年度簡字第1127號
聲　請　人　臺灣高雄地方法院檢察署檢察官
被　　　告　甲○○
上列被告因違反動產擔保交易法案件，經檢察官聲請簡易判決處
刑（95年度偵字第27975 號）及移送併辦（96年度偵字第546 號
），本院判決如下：
    主  文
甲○○動產擔保交易之債務人，意圖不法之利益，將標的物出質
，致生損害於債權人，處有期徒刑肆月，如易科罰金，以佰元
即新台幣玖佰元折算壹日。
    事實及理由
一、甲○○於民國92年3 月31日，向和潤企業股份有限公司（下
    稱和潤公司）依動產擔保交易法所規定之附條件買賣方式，
    購買車牌號碼4571- GN號自用小客車，為動產擔保交易之債
    務人。雙方約定買賣總價金為新台幣（下同）38萬元，自92
    年4 月30日起至96年3 月31日止，以每月為1 期，共分48期
    ，每期應分階段償付5,700 至11,300元不等之金額，並約定
    上開車輛應存放在甲○○位在高雄縣大寮鄉○○村○○路57
    1 巷8 號之住處，不得任意遷移、出賣、出質、移轉、抵押
    或為其他處分；其另於94年3 月30日，向華南商業銀行股份
    有限公司龍江分行（下稱華南銀行）貸款776,000 元，並依
    動產擔保交易法所規定之動產抵押方式，將車牌號碼2559-
    ME號自用小客車設定動產抵押予華南銀行，用以擔保上開貸
    款債務，為動產擔保交易之債務人。雙方約定自94年4 月28
    日起至98年3 月28日止，以每月為1 期，共分48期，每期償
    付17,867元，並約定上開車輛非經華南銀行書面同意，並辦
    理動產抵押變更登記者，不得任意遷移、出賣、出質、移轉
    、抵押或為其他處分。詎甲○○就和潤公司債務部分，僅償
    付前36期之分期款，自95年4 月30日起即拒不繳納第37期以
    後之分期款；就華南銀行之債務部分，亦僅償付前12期之分
    期款，自95年4 月28日起即拒不繳納第13期以後之分期款，
    並意圖不法之利益，於同年3 月下旬間某日，將上開2 車輛
    典當予位在高雄市小港區某處之「世華當舖」，並於流當後
    任由該當舖將該2 車取走抵償債務，使和潤公司及華南銀行
    均追索無著，受有其等債權未能及時受償之損害。另臺灣歐
    利克股份有限公司（下稱歐利克公司），則於95年8 月7 日
    自華南銀行受讓上開債權，並已辦妥相關變更登記。案經和
    潤公司及歐利克公司訴由臺灣高雄地方法院檢察署檢察官偵
    查後，聲請簡易判決處刑及移送併辦。
二、上揭事實，業據被告於本院調查中坦承不諱，核與證人即告
    訴代理人鄭美珍於警詢中之證述（95年度他字第5969號卷第
    16-17 頁）、證人乙○○於本院調查中到庭具結證述（院卷
    第28-29 頁）之情節相符，並有和潤公司動產擔保附條件買
    賣契約書、動產擔保交易附條件買賣登記申請書、訪視報告
    書、存證信函、和潤公司應收展期餘額表－客戶列印單各一
    份（95年度他字第5969號卷第3-9 頁）、汽車新領牌照登記
    書、貸款暨動產抵押設定契約書、動產擔保交易動產抵押設
    定登記申請書、本票、歐利克公司利息分攤及入金狀況一覽
    表、債權移轉證明書、動產擔保交易（動產抵押）移轉契約
    書、動產擔保交易動產抵押設定讓與變更登記申請書、存證
    信函影本各一份（95年度他字第8399號卷第3-12頁）附卷可
    稽，足認被告之自白與事實相符，堪予採為本件論罪科刑之
    依據。綜上，本件事證明確，被告之犯行洵堪認定，應依法
    論科。
三、按被告行為後，如附表所示之相關法律均業經變更，並俱自
    95年7 月1 日施行，玆經整體比較結果，裁判時法並未較為
    有利，從而依刑法第2 條第1 項前段規定，自應適用各該行
    為時法，亦即修正前法至明。至刑法第55條關於想像競合犯
    之規定，雖增訂「但不得科以較輕罪名所定最輕本刑以下之
    刑」之但書規定，惟依最高法院95年5 月23日第8 次刑事庭
    會議決議，認此係科刑之限制，為法理之明文化，非屬法律
    之變更，附此敘明。
四、核被告所為，均係犯動產擔保交易法第38條之意圖不法利益
    ，將標的物出質罪。被告以一出質行為同時侵害和潤公司及
    歐利克公司之財產法益，為想像競合犯，且歐利克公司貸款
    金額及未償之餘額均較和潤公司為多，爰從一重之意圖不法
    利益，將歐利克公司動產擔保交易標的物出質罪處斷。又檢
    察官移送併辦意旨所指被告犯行，既與聲請簡易判決處刑書
    所指被告上開犯行有想像競合犯之裁判上一罪關係，故同為
    起訴效力所及，本院自得併予審酌，附此敘明。爰審酌被告
    將上開2 車輛出質，致告訴人和潤公司及歐力克公司無從受
    償，影響其權益甚鉅，且被告就告訴人和潤公司及歐力克公
    司之債務，分別自第37期、第13期起即未再繳納分期款，分
    別尚餘159,600 元、40餘萬元之債務未為清償，復未與告訴
    人達成民事和解，賠償告訴人之損害，惟考量被告於犯罪後
    坦承犯行，犯後態度良好，且前無任何犯罪科刑紀錄，有臺
    灣高雄地方法院檢察署刑案資料查註紀錄表及臺灣高等法院
    被告前案紀錄表各1 紙，素行良好等一切情狀，量處如主文
    所示之刑，並諭知易科罰金之折算標準，以資懲儆。
五、依刑事訴訟法第449 條第1 項、第3 項，動產擔保交易法第
    38條，刑法第2 條第1 項前段、第11條前段、第55條，修正
    前刑法第41條第1 項前段，罰金罰鍰提高標準條例第1 條前
    段、修正前罰金罰鍰提高標準條例第2 條，逕以簡易判決處
    刑如主文。
六、如不服本判決，得自收受判決送達之日起10日內，向本院提
    起上訴。
中　　華　　民　　國　　96　　年　　5 　　月　　31　　日
                  高雄簡易庭  法　官   蔣志宗
以上正本證明與原本無異。
中　　華　　民　　國　　96　　年　　5 　　月　　31　　日
                              書記官   洪育祺
┌───────────────────────────────────────────────┐
│附表：                                                                                        │
├──────┬─────────────┬─────────────┬───────┬────┤
│相關變更條文│行為時法（下稱舊法）之內容│裁判時法（下稱新法）之內容│比  較  理  由│備    註│
├──────┼─────────────┼─────────────┼───────┼────┤
│刑法第33條第│罰金：（銀元）1 元以上。  │罰金：新臺幣1000元以上…。│罰金刑之下限，│舊法有利│
│5 款：罰金刑│                          │                          │由銀元10元（亦│        │
│下限變更    │                          │                          │經提高）即新臺│        │
│            │                          │                          │幣30元，提高為│        │
│            │                          │                          │新臺幣1000元  │        │
├──────┼─────────────┼─────────────┼───────┼────┤
│【易科罰金折│犯最重本刑為5 年以下有期徒│犯最重本刑為5 年以下有期徒│易科罰金折算標│舊法有利│
│算標準變更】│刑以下之刑之罪，而受6 個月│刑以下之刑之罪，而受6 個月│準由銀元300 元│        │
│修正前刑法第│以下有期徒刑或拘役之宣告…│以下有期徒刑或拘役之宣告者│即新臺幣900 元│        │
│41條第1 項前│得以（銀元，下同）1 元以上│，得以新臺幣1000元、2000元│，提高為以新臺│        │
│段、修正前罰│3 元以下折算1 日，易科罰金│或3000元折算1 日，易科罰金│幣1000元、2000│        │
│金罰鍰提高標│。依刑法第41條易科罰金…就│。                        │元或3000元折算│        │
│準條例第2 條│其原定數額提高為100 倍折算│                          │1日           │        │
│→現行刑法第│1 日；法律所定罰金數額未依│                          │              │        │
│41 條 第1 項│本條例提高倍數，或其處罰法│                          │              │        │
│前段        │條無罰金刑之規定者，亦同。│                          │              │        │
╠═══╤══╪═════════════╧═════════════╧═══════╪════╡
║整體比│舊法│3 年以下有期徒刑、拘役或科或併科銀元6 千元即新臺幣1 萬8 千元以下、銀元│舊法最低│
║      │    │10元即新臺幣30元以上罰金；易科罰金折算標準為銀元300 元即新臺幣900 元折│度刑及易│
║      │    │算1日。                                                               │科罰金折│
║      ├──┼───────────────────────────────────┤算標準均│
║較結果│新法│動產擔保交易法第38條未修正，然刑法總則修正後罰金刑最低為新台幣1 千元；│較低，較│
║      │    │；易科罰金折算標準為新臺幣1000元、2000元或3000元折算1 日。            │有利。  │
║      │    │                                                                      │        │
╚═══╧══╧═══════════════════════════════════╧════╛
附錄本判決論罪科刑法條全文：
動產擔保交易法第38條
動產擔保交易之債務人，意圖不法之利益，將標的物遷移、出賣
、出質、移轉、抵押或為其他處分，致生損害債權人者，處3年
以下有期徒刑、拘役或科或併科6,000元以下之罰金。
